【裁判字號】    95,訴,6821
【裁判日期】    951012
【裁判案由】    侵權行為損害賠償
【裁判全文】
臺灣臺北地方法院民事判決              95年度訴字第6821號
原      告  甲○○○
            乙○○○
                        7-3.
上列二人共同
訴訟代理人  倪子修律師
被      告  丁○○    住台北縣板橋市○○○路○段156巷1之3
                        號
被      告  富全建材有限公司
                      住台北縣蘆洲市○○○路○段328巷6號1
                        樓
法定代理人  丙○○    住同上
上一人訴訟
代理人      南雪貞律師
複代理人    吳宜財律師
上列當事人間請求侵權行為損害賠償事件，經本院刑事庭於民國
95年4月6日以95年度交附民字第45號裁定移送前來，本院於中華
民國95年9月26日言詞辯論終結，判決如下：
    主      文
被告應連帶給付原告乙○○○新台幣壹佰伍拾陸萬伍仟陸佰捌拾
壹元，及自民國九十五年三月十日起至清償日止，按年息百分之
五計算之利息。
被告應連帶給付原告甲○○○新台幣壹佰陸拾萬捌仟貳佰伍拾陸
元，及自民國九十五年三月十日起至清償日止，按年息百分之五
計算之利息。
原告其餘之訴駁回。
訴訟費用由被告負擔百分之五十五，餘由原告負擔。
本判決第一項於原告乙○○○以新台幣伍拾參萬元為被告丁○○
、富全建材有限公司供擔保後得假執行。但被告丁○○、富全建
材有限公司如以新台幣壹佰伍拾陸萬伍仟陸佰捌拾壹元為原告乙○○○預供擔保，得免為假執行。
本判決第二項於原告甲○○○以新台幣伍拾肆萬元為被告丁○○
、富全建材有限公司供擔保後得假執行。但被告丁○○、富全建
材有限公司如以新台幣壹佰陸拾萬捌仟貳佰伍拾陸元為原告甲○○○預供擔保，得免為假執行。
原告其餘假執行之聲請駁回。
    事實及理由
一、原告主張：
（一）被告丁○○係被告富全建材有限公司（下稱富全公司）之
      貨車司機，被告丁○○於民國94年6月9日12時30分許駕駛
      車牌號碼F8-6303號之自用小貨車，沿台北市○○區○○
      路由西往東方向行駛，行經國興路口準備左轉往北時，應
      注意行近行人穿越道前，減速慢行，遇有行人穿越時，無
      論有無交通警察指揮或號誌指示，均應暫停讓行人先行通
      過，且汽車行駛時，駕駛人應注意車前狀況，並隨時採取
      必要安全措施，而當時又無不能注意之情形，竟疏於注意
      ，致撞及由西向東穿越國興路之行人即原告之子山田國弘
      ，造成山田國弘倒地後受有頭部外傷、顱內出血等傷害，
      嗣經送醫急救，延至同年月18日不治死亡，業經台灣台北
      地方法院檢察署檢察官以94年度偵字第10430號、11506
      號提起公訴，並蒙鈞院以94年度交訴字第64號判決有期徒
      刑捌月在案。被告丁○○於發生本件車禍當時，係受僱於
      被告富全公司，並駕駛被告富全公司之車輛擔任送貨之司
      機，為執行富全公司職務之人，其不法侵害被害人致死，
      其僱用人富全公司自應與被告丁○○負連帶損害賠償之責
      ，被告等依侵權行為之法律關係，自應連帶賠償原告所支
      出之殯葬費、醫療費用、扶養費、增加生活上之需要、精
      神上損害等。
（二）原告二人請求之損害賠償項目、金額，分述如下：
    1.殯葬費用新台幣（下同）159,200元：原告痛失愛子，在
      台喪禮簡單隆重，全部喪葬費用共花費159,200元。
    2.醫療費用168,279元：被害人山田國弘自94年6月9日案發
      ，至同年月18日死亡，共計花費醫療費168,279元。
    3.扶養費用部分（原告乙○○○部分計216,941元；原告甲○○○部分計259,517元）：原告乙○○○為日本昭和25
      年7月31日生（即民國39年7月31日），本件系爭事件發生
      時為55歲，另原告甲○○○為昭和26年1月7日生（即民國
      40年1月7日），系爭事件發生時為54歲，有日本之戶籍資
      料可稽。原告乙○○○為日本之執業醫師，預計於年滿60
      歲後退休，另原告甲○○○則為家庭主婦，無工作，有賴
      子女之扶養。再據日本厚生勞動省平成16年（即民國93年
      ）之男性平均壽命表，日本男性之平均壽命為78.64歲，
      是原告乙○○○尚有平均餘命23.64年，另依日本厚生勞
      動省平成16年之女性平均壽命表，日本女性平均壽命為
      85.59歲，是原告甲○○○尚有平均餘命31.59年。而依日
      本國稅廳平成17年（即民國94 年）所頒日本扶養親屬扣
      除金額，70歲以下為38萬日圓，70歲以上為48萬日圓，故
      以其作為原告每年受扶養之金額。原告共有3名子女，亦
      有戶籍資料可稽。從而依霍夫曼式計算法扣除中間利息，
      被告應負擔扶養費關於原告乙○○○部分計新台幣216,
      941元｛計算式為：日幣38萬元約合台幣105,260元（以95
      年2月16日台灣銀行牌告匯率為準）×1/3×〔（1/1+ 5%
      ）+…+（1/10+5%）〕+日幣48萬元約合台幣132,960元×
      1/3×〔（1/1+5%）+…+（1/8.64 +5%）〕=216,941元，
      元以下四捨五入，受扶養年齡以60歲開始起算｝；關於原
      告甲○○○部分計259,517元｛計算式為：日幣38萬元約
      合台幣105,260元（以95年2月16日台灣銀行牌告匯率為準
      ）×1/3×〔（1/1+5%）+…+（1/ 16+5%）〕+日幣48萬元
      約合台幣132,960元×1/3×〔（1/ 1+5%）+…+（1/15.
      59+5%）〕=259,517元，元以下四捨五入｝。
    4.精神慰撫金原告每人各250萬元：原告乙○○○、甲○○○痛失愛子，白髮人送黑髮人，且本件被害人山田國弘係
      畢業於日本慶應大學之高材生，原係任職日本最大宗教法
      人「幸福的科學」，擔任該組織國際局主任，為一全職的
      宗教工作者，年收入約日幣400餘萬元（約合新台幣100餘
      萬元）；另原告甲○○○為家庭主婦，目前並無任何之工
      作收入；而原告乙○○○，則為日本東京醫科大學附設醫
      院之執業醫師，每月收入約150 萬元日圓，經濟能力尚可
      ，被害人係家中之長子，一向對父母孝順有加，原告突遭
      此巨變，心中實悲痛莫名，惟被告於案發至今，除未對原
      告有任何之慰問外，甚至於被害人之喪禮亦未至祭拜，原
      告所遭受之苦痛，實難以筆墨形容，故原告各請求被告連
      帶賠償新台幣250萬元之精神賠償，實無過高之情。
    5.縱上，被告應連帶賠償原告乙○○○新台幣2,880,681元
      （計算式為：殯葬費用二分之一為79,600＋醫療費用二分
      之一為84,140＋扶養費216,941＋精神慰撫金2,500,000＝
      2,880,681），原告甲○○○新台幣2,923,256元（計算式
      為：殯葬費用二分之一為79,600＋醫療費用二分之一為84
      ,139 ＋扶養費259,517＋精神慰撫金2,500,000＝2,923,2
      56）。
（三）被告辯稱被害人山田國弘未依規定行走行人穿越道穿越道
      路，與有過失云云，並不可採。蓋被告丁○○被訴業務過
      失致死乙案，前經台灣台北地方法院於民國95年4月6日以
      94年度交訴字第64號刑事判決判處有期徒刑8月，嗣被告
      不服提起上訴，經台灣高等法院於95年8月31日以95年度
      交上字第79號刑事判決，駁回被告之上訴在案。依上開判
      決書理由雖認被害人山田國弘未依規定行走行人穿越道，
      但亦認定其極為靠近行人穿越道行走等語，並認被害人係
      越過道路二分之一處時，始為其後方由被告丁○○駕駛之
      轉彎車輛超越撞擊，則其不論有無行走行人穿越道均無法
      避免事故之發生，而非本件肇事因素…等語（見判決書第
      6頁倒數第5行以下），是被告富全公司謂原告應負擔被害
      人與有過失之責任，減輕其賠償之金額，顯無理由。
（四）為此本於僱用人之責任與侵權行為之法律關係，請求被告
      連帶負損害賠償責任並給付法定遲延利息等語。並聲明：
      1.被告應連帶給付原告乙○○○新台幣2,880,681元，及
      自本起訴狀繕本送達翌日起至清償日止，按年息5﹪計算
      之利息。2.被告應連帶給付原告甲○○○新台幣2,923,
      256元，及自本起訴狀繕本送達翌日起至清償日止，按年
      息5﹪計算之利息。3.願供擔保，請准宣告假執行。
二、被告丁○○抗辯：
（一）本件被害人山田國弘與有過失。
（二）其餘主張與被告富全公司之抗辯相同。
（三）聲明：原告之訴駁回。
三、被告富全公司則抗辯：
（一）本件被害人山田國弘亦與有過失，依過失比例原則，賠償
      責任應予相抵：
    1.刑事案件台北地方法院刑事庭審理時委請台北市車輛行車
      事故鑑定委員會所鑑定報告認被害人山田國弘未依規定行
      走行人穿越道穿越道路，固屬正確，惟其認此部分非肇事
      因素，尚屬有誤，蓋被告丁○○貨車左前輪距離雙黃線有
      2.4公尺，被告丁○○當時駕駛小貨車行駛在自己車道上
      ，而被害人山田國弘穿越馬路自對向侵入被告丁○○車道
      撞及被告丁○○駕駛貨車之左側後視鏡而倒地，按倘被告
      丁○○撞及被害人，撞擊點應在車頭而非車身左側之後視
      鏡，台北市車輛行車事故鑑定報告完全未就車禍撞擊點探
      究肇事因素，鑑定結果係屬有誤。再者，鑑定機關之鑑定
      應依事實為據予以判斷，不應加入鑑定機關自己意見，且
      依證人劉尚厚證述被害人山田國弘於車禍時行走動向由國
      興路西側西向東快速穿越車道，而鑑定機關鑑定報告書謂
      ：「另依據現場照片圖示，該路口西北角之人行道於行人
      穿越線之停止線前栽種有喬木乙株，並且路邊禁止臨時停
      車線又停有B2-155之營小客車，行人繞道行經停止線前之
      情形似有違常理」依個人意見臆測事實，有違鑑定機關之
      客觀、公正。
    2.依證人劉尚厚於94年偵字第11506號94年8月16日之證述：
      「我看到山田國弘倒下時他的面是朝向車子的…」、「…
      另外，山田國弘被撞倒時並沒有飛出去，因為他當時身上
      有一個長背帶的背包，他倒下去時背包尚在他肩上背著。
      」證人洪憲勝於94年8月22日到庭證述：「…我坐在我的
      計程車裡面要吃便當，聽到『碰』的一聲，我轉頭往左邊
      去看，我看到一位身穿白上衣，白短褲的男子往車子的側
      面中間倒下去…」、「我是看到被撞的人在距離車一尺遠
      的地方慢慢倒下來…我講的一尺是約30 公分左右。（問:
      你有無看到被撞的人被撞後飛了很遠?）」、「我看到的
      時候被撞的人正在車子前面倒下來（問: 你有無看到被撞
      的人被車子拖行?）」、「我沒有看到前段被撞的部分，
      我看到的時候被撞的人正在車子前面倒下來…（問: 你有
      無看到被撞的人飛起來?）」依證人劉尚厚、洪憲勝上開
      證述可知，被害人山田國弘與被告丁○○駕駛小貨車碰撞
      後，人直接由車左側向後倒，並無飛出去情形，而證人劉
      尚厚係車禍目擊證人，目睹車禍發生經過，證言應較正確
      ，且劉尚厚與洪憲勝所證述情節相符，渠等證言自屬可採
      。
    3.被告丁○○行經閃黃燈路段，固應注意車前狀況，本件因
      未注意行人山田國弘穿越車道煞車不及與山田國碰撞而有
      疏失，惟依信賴利益保護原則，被告丁○○相信行人應走
      到斑馬線上，車道不應出現行人行走穿越（本件被害人山
      田國弘未走在斑馬線之事實經目擊證人劉尚厚結證證明）
      ，本件行人山田國弘未行走斑馬線人行穿越道，卻穿越車
      道侵入被告駕駛車道致與被告小貨車相撞，且由其受傷部
      位在左腦可知其穿越道路時，臉向後看，並未注意前面車
      行狀況，看到被告丁○○駕駛小貨車在車道上行駛亦未停
      止行進，被害人山田國弘違反道路交通安全規則難謂無過
      失，亦為本件車禍肇事主因。
    4.本件被害人山田國弘未遵行行人穿越道路應行走斑馬線行
      人穿越道之規定，穿越馬路時並東張西望（由其受傷部位
      在左腦可證）未注意道路車行狀況，對本件車禍之發生亦
      與有過失有如上述，依民法上揭規定，被告丁○○及被告
      富全公司賠償責任應予相抵，本件被告富全公司認被告丁○○與被害人山田國弘應各負50﹪比例之過失責任，賠償
      金額應予減半。
（二）就原告乙○○○請求2,880,681元，原告甲○○○請求2,9
      23,256元表示意見如下：1.殯葬費：159,200元，無意見
      。2.醫療費用：168,279元，無意見。3.扶養費：原告乙○○○部分216,941元，原告甲○○○部分259,517元，無
      意見。4.精神上損害賠償：原告乙○○○、甲○○○各請
      求250萬元，被告認為過高。蓋被告丁○○67年次，現年
      28歲，並無恆產，最高學歷為國中畢業（光華商職一年肄
      業），因父母分居，與父、弟同住，父以作挑磚塊為業，
      目前居住房屋為向他人租賃，丁○○經此車禍事件，目前
      工作為水泥工，無固定工作及工作收入。被告富全公司資
      本額600 萬元，經營磁磚買賣，前幾年因房地產不景氣，
      並無盈餘，迄去年不動產建案熱絡，業績方轉虧為盈，茲
      提出近三年報稅資料。原告雖堅稱被害人山田國弘遵守交
      通規則，惟由刑事案件卷證顯示，山田國弘並未行走於斑
      馬線上，有違反交通規則，對本件車禍之發生，與有過失
      。
（三）強制責任險部分，原告二人已領取163萬元，應自損害賠
      償金額中扣除。
（四）聲明：1.原告之訴及假執行之聲請均駁回。2.若為不利判
      決，願供擔保免為假執行。
四、原告主張被告丁○○於94年6月9日12時30分許駕駛車牌號碼
    F8-6303號之自用小貨車，沿台北市○○區○○路由西往東
    方向行駛，行經國興路口準備左轉往北時，疏於注意，致撞
    及由西向東穿越國興路之行人即原告之子山田國弘，造成山
    田國弘倒地後受有頭部外傷、顱內出血等傷害，嗣經送醫急
    救，延至同年月18日不治死亡，被告丁○○經台灣台北地方
    法院檢察署檢察官以94年度偵字第10430號、11506號提起公
    訴等事實，有台灣台北地方法院檢察署94年度偵字第10430
    號、94年度偵字第11506號起訴書，並經本院依職權調閱台
    灣台北地方法院檢察署94年度偵字第10430、11506號、94年
    度相字第446號、本院94年度交訴字第64號、台灣高等法院
    95年交上訴字第79號卷宗核閱屬實，被害人山田國弘顱內出
    血，送醫後不治身亡等事實，亦有診斷證明書、台灣台北地
    方法院檢察署驗斷書、相驗屍體證明書等件（附於台灣台北
    地方法院檢察署94年度偵字第10430、11506號卷、94年度相
    字第446號卷，影本附本卷）為證；被告丁○○對於其因過
    失致人於死之侵權行為並不爭執（見本院95年9月26日言詞
    辯論筆錄），惟辯稱原告之子即被害人山田國弘與有過失。
    縱認原告之子與有過失，被告丁○○仍不能解免其侵權行為
    責任，堪認原告主張被告丁○○前開侵權行為事實為真實。
五、得心證之理由：本件被告對於被告丁○○因過失致人於死之
    事實並不爭執，惟辯稱原告之子與有過失，原告則否認其子
    就本件事故之發生與有過失，是本件應審酌者厥為：（一）
    原告之子就本件事故之發生是否與有過失？（二）原告得請
    求賠償之數額為何？茲分別判斷如下：
（一）原告之子就本件事故之發生是否與有過失？
    被告辯稱本件行人山田國弘未行走斑馬線人行穿越道，卻穿
    越車道侵入被告駕駛車道致與被告小貨車相撞，且未注意前
    面車行狀況，被害人山田國弘違反道路交通安全規則難謂無
    過失，亦為本件車禍肇事主因，被告富全公司認被告丁○○
    與被害人山田國弘應各負50﹪比例之過失責任，賠償金額應
    予減半云云。原告則否認其子與有過失。經查，證人劉尚厚
    於本院刑事庭審理時證稱：事故發生前伊是站在如94年度偵
    字第11506號偵查卷第58頁照片所示之水源路與國興路口，
    等待穿越馬路，當時山田國弘是從伊左後方超越伊過馬路，
    他是走斜的，並沒有走行人穿越道，大約走了五、六步，伊
    就看到小貨車從伊右後方轉彎過來，山田國弘被撞後是往後
    仰躺等語綦詳（見本院94年度交訴字第64號刑事卷第63頁至
    65頁），核與被告丁○○所辯被害人未行走行人穿越道一節
    相符。又依證人洪憲勝證稱：伊當時將計程車停放在水源路
    與國興路口距離行人穿越道不到一公尺的路樹下，伊聽到撞
    擊聲循聲音往左邊看，被害人正從小貨車前面30公分左右距
    離慢慢往馬路中線倒下，被害人倒下時頭部已超越雙黃線，
    他躺下的位置即如94年偵字第11506號刑事偵查卷第52、53
    頁照片所示白色停車線位置，被害人的肩膀大概躺在雙黃線
    上，腳的位置在小貨車左前輪前方，被告小貨車停車位置約
    如上揭偵查卷第55頁照片所示位置等語（見上揭本院刑事卷
    第66頁至67頁），及依附於刑事卷之警繪道路交通事故現場
    圖、現場模擬照片、履勘現場筆錄所示，該自小貨車撞擊被
    害人後其碎片散落分布在國興路北側行人穿越道與北往南方
    向車道停止線間較靠近停止線處，被害人山田國弘倒地後頭
    部及肩膀仰躺在國興路雙黃線與停止線之位置、身體位朝國
    興路南往北方向車道，其頭部位置距離行人穿越道約五點二
    公尺，被告自小貨車則停置在國興路南往北方向車道，其左
    前輪距離上開停止線約零點八公尺（94年偵字第10430號偵
    查卷第18頁、第11506號偵查卷第52、53、55、60頁）等現
    場客觀跡證顯示，本件撞擊後碎片散落、被害人倒地及自小
    貨車車停位置均非在行人穿越道上；又參以證人江廖來證稱
    ：當時伊坐在國興路十三棟一樓與鄰居聊天，聽到很大「碰
    」一聲轉過頭，看到一個人飛了一公尺高左右掉下來，當時
    車子還有往前進一小段路，剛要左轉就停下來等語（94年偵
    字第11506號偵卷第40頁），核被害人山田國弘倒地後其頭
    部位置距離行人穿越道尚有五點八公尺，以證人江廖來所見
    被害人彈飛之距離推算撞擊點，應認被告丁○○確非於行人
    穿越道撞及被害人；再依被告丁○○供稱其轉彎時車速約二
    十餘公里等語（見94年偵字第10430號偵查卷第19、42頁，
    本院刑事卷審判筆錄第46頁反面），所述車速與現場碎片、
    被害人倒地及自小貨車煞停三方位置均甚接近等情亦屬相符
    ，應堪採信。是以被告丁○○轉彎當時之車速所可能產生之
    撞擊力道既非巨大，亦難認其於行人穿越道撞及被害人後足
    使其彈飛至五點八公尺遠之停止線位置；本件經本院刑事庭
    審理時送台北市車輛行車事故鑑定委員會鑑定結果，亦認行
    人山田國弘被撞擊點應係在行人穿越道邊緣，而有涉嫌未行
    走行人穿越道之情形（見本院同上刑事卷第20至21頁），惟
    被害人山田國弘雖未依規定行走行人穿越道，然由上揭事證
    可知其極為靠近行人穿越道行走，及參酌撞擊後碎片散落、
    被害人倒地位置均位在國興路中央雙黃線附近，被告丁○○
    亦於本院刑事庭準備程序時供稱伊係於被害人跨過雙黃線時
    撞及被害人等語（見本院同上刑事卷第11頁反面），足見被
    害人起步沿行人穿越道旁穿越國興路時並無來車，迨越過道
    路二分之一處時，始為其後方由被告丁○○駕駛之轉彎車輛
    超越撞及，則不論被害人山田國弘有無行走行人穿越道均無
    法避免事故之發生，而非本件肇事因素，上揭鑑定意見亦同
    此認定。是被告辯稱係被害人山田國弘穿越馬路自對向侵入
    被告丁○○車道撞及被告丁○○所駕貨車云云，與事實不符
    ，並不可採；且被告主張被害人未行走人行人穿越道穿越道
    路亦屬本件肇事因素云云，亦不足採。
（二）原告得請求賠償之數額為何？
１、按因故意或過失，不法侵害他人之權利時，負損害賠償責任
    ；又受僱人因執行職務，不法侵害他人之權利者，由僱用人
    與行為人連帶負損害賠償責任；又不法侵害他人致死者，對
    於支出醫療及增加生活上需要之費用或殯葬費之人，亦應負
    損害賠償責任。被害人對於第三人負有法定扶養義務者，加
    害人對於該第三人亦應負損害賠償責任。又不法侵害他人致
    死者，被害人之父、母、子、女及配偶，雖非財產上之損害
    ，亦得請求賠償相當之金額。第184條第1項前段、第188條
    第1項、第192條第1項、第2項、第194條分別定有明文。本
    件被告丁○○因過失侵權行為致原告之子死亡，而原告二人
    分別為被害人之父母，有原告所提戶籍謄本可稽；又被告丁○○於案發時為被告之受僱人，擔任司機送貨職務時發生本
    件事故，依上說明，對於原告因而所受之損害，被告應負連
    帶賠償責任。
２、關於本件損害賠償之項目及計算：
  殯葬費部分：原告主張其支出殯葬費用159,200元，業據其
    提出喪葬費用請款單，復為被告所不爭執，此部份請求，應
    予准許。
  醫療費用部分：原告主張被害人山田國弘自94年6月9日案發
    ，至同年月18日死亡，共計花費醫療費168,279元，業據其
    提出聯合醫院和平院區門診醫療費用證明書二紙為憑，復為
    被告所不爭執，此部份請求，應予准許。
  扶養費用部分：原告主張原告乙○○○為日本昭和25年7月
    31日生（即民國39年7月31日），本件系爭事件發生時為55
    歲，另原告甲○○○為昭和26年1月7日生（即民國40年1月7
    日），系爭事件發生時為54歲。原告乙○○○為日本之執業
    醫師，預計於年滿60歲後退休，另原告甲○○○則為家庭主
    婦，無工作，有賴子女之扶養。再據日本厚生勞動省平成16
    年（即民國93年）之男性平均壽命表，日本男性之平均壽命
    為78.64歲，是原告乙○○○尚有平均餘命23.64年，另依日
    本厚生勞動省平成16年之女性平均壽命表，日本女性平均壽
    命為85.59歲，是原告甲○○○尚有平均餘命31.59年。而依
    日本國稅廳平成17年（即民國94年）所頒日本扶養親屬扣除
    金額，70歲以下為38萬日圓，70歲以上為48萬日圓，故以其
    作為原告每年受扶養之金額。原告共有3名子女，亦有戶籍
    資料可稽。從而依霍夫曼式計算法扣除中間利息，被告應負
    擔扶養費關於原告乙○○○部分計新台幣216,941 元｛計算
    式為：日幣38萬元約合台幣105,260元（以95年2 月16日台
    灣銀行牌告匯率為準）×1/3×〔（1/1+5%）+…+（1/10+5%
    ）〕+日幣48萬元約合台幣132,96 0元×1/3×〔（1/1+5%）
    +…+（1/8.64 +5%）〕=216,941元，元以下四捨五入，受扶
    養年齡以60歲開始起算｝；關於原告甲○○○部分計259,51
    7元｛計算式為：日幣38萬元約合台幣105,260元（以95年2
    月16日台灣銀行牌告匯率為準）×1/3×〔（1/1+5%）+…+
    （1/ 16+5%）〕+日幣48萬元約合台幣132,960元×1/3×〔
    （1/ 1+5%）+…+（1/15.59+5%）〕=259,517元，元以下四
    捨五入｝，業據原告提出戶籍謄本、平成16年簡易生命表、
    扶養親屬扣除額表、牌告匯率表等件為憑（見本院95年度交
    附民第45號卷第17至第21頁），原告主張之扶養費用其受扶
    養年齡自60歲起算，加計其他子女為扶養義務人，並扣除中
    間利息，應認屬合理，是原告此部分請求之數額，亦應予准
    許。被告雖辯稱原告應以我國之平均餘命為計算基準云云，
    惟查，原告二人均為日本國人，有其提出戶籍謄本可稽，是
    原告以日本國之國民平均餘命為計算基準，應屬合理，被告
    所辯尚不足採。
（三）精神慰撫金部分：按慰藉金之多寡，應斟酌雙方之身分、
    地位、資力與加害之程度及其他各種情形核定相當之數額。
    其金額是否相當，自應依實際加害情形與被害人所受之痛苦
    及雙方之身分、地位、經濟狀況等關係決定之。查原告主張
    本件被害人山田國弘係畢業於日本慶應大學，原係任職日本
    最大宗教法人「幸福的科學」，擔任該組織國際局主任，為
    一全職的宗教工作者，因被告丁○○之過失行為而死亡，原
    告所受之精神痛苦實屬深遠。本院斟酌上開情形，再參以被
    告丁○○為67年12月出生，現年28 歲，名下無不動產，最
    高學歷為國中畢業（光華商職一年肄業），目前居住房屋為
    向他人租賃。被告富全公司資本額600萬元，經營磁磚買賣
    ，有被告富全公司公司基本資料、91年至94年營利事業所得
    稅結算申報書、被告丁○○肄業證明書、戶籍謄本、勞工保
    險被保險人投保資料表、租賃契約書、綜合所得稅各類所得
    資料清單在卷可稽，並兩造之身分、地位等實際狀況，認原
    告請求精神慰撫金250萬元尚屬過高，應各以200萬元為適當
    公允。逾此範圍，即不應准許。
六、按保險人依強制汽車責任保險法規定所為之保險給付，視為
    被保險人損害賠償金額之一部分；被保險人受賠償請求時，
    得扣除之，94年2月5日修正後之強制汽車責任保險法第32條
    定有明文。查原告自承業已領取強制保險金163萬元等語（
    見本院95年9月26日言詞辯論筆錄），則原告各得請求金額
    ，應各扣除81萬5000元（1,630,000÷2=815,000）。基此，
    原告乙○○○請求被告給付1,565,681元（計算式：殯葬費
    （1/2）79,600元＋醫療費用（1/2）84,140元＋扶養費用
    216,941元＋慰撫金200萬元－保險金81萬5000元=1,565,681
    元）；原告甲○○○請求被告給付1,608,256元（計算式：
    殯葬費（1/2）79,600元＋醫療費用（1/2）84,139元＋扶養
    費用259,517元＋慰撫金200萬元－保險金81萬5000元=1,608
    ,256 元）部分，為有理由，應予准許。原告逾此部分請求
    ，為無理由，應予駁回。
七、綜上所述，原告等依侵權行為法則，請求被告連帶賠償原告
    乙○○○1,565,681元，賠償原告甲○○○1,608,256元，及
    自起訴狀繕本送達翌日即95年3月10日起至清償日止，按年
    息5％計算之利息，尚無不合，應予准許；逾此範圍所為請
    求，不應准許，應予駁回。
八、假執行之宣告：兩造陳明願供擔保，聲請宣告假執行或免為
    假執行，經核原告勝訴部分，合於法律規定，爰分別酌定相
    當之擔保金額宣告之；原告其餘假執行之聲請，因訴之駁回
    而失所依據，不予准許。
九、兩造其餘之攻擊或防禦方法及未經援用之證據，經本院斟酌
    後，認為均不足以影響本判決之結果，自無逐一詳予論駁之
    必要，併此敘明。
十、訴訟費用負擔之依據：民事訴訟法第79條。
中    華    民    國    95    年    10    月    12    日
                  民事第二庭  法  官  吳淑惠
以上正本係照原本作成。
如對本判決上訴，須於判決送達後廿日內向本院提出上訴狀
中    華    民    國    95    年    10    月    13    日
                              書記官  蔡凱如


司法院資訊處製作；財團法人民間司法改革基金會備份。
